臺灣嘉義地方法院刑事判決
111年度訴字第521號
公  訴  人  臺灣嘉義地方檢察署檢察官
被      告  NGUYEN ANH TU（中文譯名：阮英秀）  




            TRAN QUOC VIET（中文譯名：陳國越）




參  與  人  陳畇甄  



上列被告等因違反森林法案件，經檢察官提起公訴（111年度偵
字第5724號），本院判決如下：
    主  文
甲○○ ○ ○      （中文譯名：阮英秀）犯森林法第五十二條第三
項、第一項第四款、第六款之結夥二人以上為搬運贓物使用車輛
竊取森林主產物貴重木罪，處有期徒刑貳年陸月，併科罰金新臺
幣壹佰伍拾萬元，罰金如易服勞役，以罰金總額與一年之日數比
例折算。並於刑之執行完畢或赦免後，驅逐出境。
乙○ ○○ ○○      （中文譯名：陳國越）犯森林法第五十二條第
三項、第一項第四款、第六款之結夥二人以上為搬運贓物使用車
輛竊取森林主產物貴重木罪，處有期徒刑貳年貳月，併科罰金新
臺幣壹佰貳拾萬元，罰金如易服勞役，以罰金總額與一年之日數
比例折算。並於刑之執行完畢或赦免後，驅逐出境。
扣案參與人丙○○所有如附表二編號1所示之物沒收。
扣案如附表二編號2至6所示之物，均沒收。
    事  實
一、甲○○ ○ ○       (中文譯名：阮英秀) 、乙○ ○○ ○○      (
    中文譯名：陳國越)均為越南籍逃逸移工，知悉嘉義縣阿里
    山鄉阿里山事業區第28、33林班地為行政院農業委員會林務
    局嘉義林區管理處（下稱嘉義林管處）編定管理之國有林班
    地，未經許可不得擅自砍伐、搬運林地內倒伏、餘留之根株
    、殘材，且未經主管機關許可，不得竊取國有林之森林主產
    物貴重木，其等為圖小利，竟與真實姓名年籍不詳、綽號「阿
    勇」及另一名真實姓名年籍不詳之越南籍成年男子（下稱Α男）
    共同意圖為自己不法之所有，基於結夥二人以上為搬運贓物
    使用車輛而竊取森林主產物貴重木之犯意聯絡，於民國111年5
    月25日前某時許，先由「阿勇」與Α男前往上開第28、33林班
    內，竊取如附表一所示貴重木之臺灣扁柏角材6塊（合計總
    重130公斤) 得手後，復於111年5月25日下午3時許以臉書通訊
    軟體Messenger聯絡阮英秀上山接應並提供定位，期間該二人
    利用揹架將扁柏角材自上開林班地搬運至指定地點等待，阮
    英秀接獲通知後，即於當日下午5至6時許自彰化前往雲林斗
    六駕駛丙○○（涉犯森林法罪嫌部分另由本院職權告發，詳後
    述）提供其所有之車牌號碼3025-Q8號自用小客車，再於當日
    晚上9、10時許至彰化搭載陳國越後，一同駕車前往嘉義縣
    阿里山鄉豐山村石夢谷步道附近之指定地點。嗣於翌（26）
    日凌晨0時46分許抵達指定地點後，「阿勇」及Α男即將上開
    扁柏角材搬入後車廂內，再換由「阿勇」駕駛上開車輛搭載
    Α男、阮英秀、陳國越等人及扁柏角材下山。警方於日前接獲
    線報已前往埋伏查緝，迄於同年月26日凌晨1時許，見上開車
    輛行經嘉義縣梅山鄉嘉149甲線豐山聯絡道入口處（即全仔社
    橋）即上前攔查，不料，「阿勇」竟駕車闖越攔檢點並衝撞
    警方偵防車後，旋失控自撞山壁，於員警上前圍捕之際，「
    阿勇」及Α男即趁隙逃逸，阮英秀、陳國越則經警當場逮捕，
    並扣得如附表一、二所示之物，始查獲上情。
二、案經嘉義林管處訴由嘉義縣警察局竹崎分局報告臺灣嘉義地
    方檢察署檢察官偵查起訴。
    理  由
一、證據能力部分：
    被告以外之人於審判外之言詞或書面陳述，除法律有規定者
    外，不得作為證據，刑事訴訟法第159條第1項固定有明文。
    惟被告以外之人於審判外之陳述，雖不符同法第159條之1至
    第159條之4之規定，而經當事人於審判程序同意作為證據，
    法院審酌該言詞陳述或書面陳述作成時之情況，認為適當者
    ，亦得為證據；又當事人、代理人或辯護人於法院調查證據
    時，知有第159條第1項不得為證據之情形，而未於言詞辯論
    終結前聲明異議者，視為有前項之同意，同法第159條之5第
    1項、第2項亦有明文規定。本判決下列認定事實所引用之所
    有供述證據，均經依法踐行調查證據程序，檢察官、被告二
    人對本判決所引用被告以外之人於審判外之言詞或書面陳述
    均同意有證據能力（見本院訴字卷第121至122頁），且迄於
    本院言詞辯論終結前均未表示異議，而該等證據之取得並無
    違法情形，且與本件待證事實具有關連性，核無證明力明顯
    過低之事由，本院審酌各該證據作成時之情況，並無不當之
    情形，認以之作為證據應屬適當，爰依刑事訴訟法第159條
    之5規定，認有證據能力。其餘資以認定本案犯罪事實之非
    供述證據，亦查無違反法定程序取得之情形，依刑事訴訟法
    第158條之4反面解釋，應具證據能力。
二、認定犯罪事實所憑之證據及理由： 
    訊據被告二人固坦認有駕車上山搭載「阿勇」、「Α男」及
    所竊取之上開扁柏角材，惟矢口否認有何違反森林法犯行，
    被告阮英秀辯稱：「阿勇」有跟我說他在採茶跟田裡工作，
    當天下午他打電話說要我去開他的車，等他下班時再去接他
    ，我剛好有空就去載他，因為這是我第一次上山，自己上山
    會怕，就找陳國越，當時不知道「阿勇」他們搬什麼上車，
    沒有注意聞木頭的味道，搜索時沒有看到木頭；被告陳國越
    辯稱：阮英秀叫我跟他去山上玩，說他一個人很寂寞，要我
    陪他去玩，我剛好下班後就跟他出去玩，阮英秀是10點來載
    我，當時沒有很晚，我就陪他上山云云。經查：
  ㈠被告阮英秀於111年5月25日下午3時許，自臉書通訊軟體Messe
    nger接獲「阿勇」聯絡後，於當日下午5至6時許自彰化前往
    雲林斗六駕駛丙○○提供其所有之車牌號碼3025-Q8號自用小客
    車，再於當日晚上9、10點許至彰化搭載被告陳國越後，一同
    駕車前往嘉義縣阿里山鄉豐山村石夢谷步道附近之指定地點
    ，於翌（26）日凌晨0時46分許抵達後，「阿勇」及Α男即將
    上開角材搬入後車廂內，再改由「阿勇」駕車搭載Α男、被告
    阮英秀與陳國越等人下山，警方於日前接獲線報已前往埋伏
    查緝，迄於同年月26日凌晨1時許，見上開車輛行經嘉義縣梅
    山鄉嘉149甲線豐山聯絡道入口處（即全仔社橋）即上前攔查
    ，不料，「阿勇」竟駕車闖越攔檢點並衝撞警方偵防車後，
    旋失控自撞山壁，於員警上前圍捕之際，「阿勇」及Α男即
    趁隙逃逸，被告阮英秀與陳國越則經警當場逮捕等情，業據被
    告二人於警詢、偵查、本院訊問、準備程序及審理程序中均
    供承不諱（見警卷第2至5、9至12頁，偵卷一第15至43、49
    至57、121至131、159至164、181至183頁，偵卷二第89至96
    頁，本院聲羈卷第23至43頁，本院偵聲卷第27至31、35至43
    頁，本院訴字卷第30至37、109至113、117至119、204頁）
    ，並有扣案如附表一、二所示之物可佐，其中扣案如附表二
    編號5所示門號「0000000000」號SIM卡1枚為參與人丙○○委
    由訴外人陶玉梅申辦，並放置於當時查獲車內之如附表二編
    號3所示行動電話之保護殼內，業據參與人丙○○於警詢時證
    述在卷（見偵卷一第380頁），及有車輛詳細資料報表（見
    警卷第35頁）、扣案角材及現場查獲照片（見警卷第42至51
    頁）、監視器錄影畫面翻拍照片、被害樹頭及所在位置照片
    、現場查獲照片、即時監控攝影機截圖、Google地圖畫面翻
    拍照片（見偵卷一第169至176、191至215、237至240頁、第
    247至253頁，偵卷二第59至61頁）、職務報告（見偵卷二第
    57頁）、嘉義縣警察局竹崎分局搜索扣押筆錄、扣押物品目
    錄表、扣押物品收據、扣案物品照片、嘉義縣警察局竹崎分
    局扣押物品清單（見警卷第26至33頁，偵卷二第5、11至17
    、21頁）、臺灣嘉義地方檢察署扣押物品清單、本院贓證物
    品保管單、嘉義縣警察局竹崎分局扣押物品清單、扣案物照
    片（見本院訴字卷第59至60、67至68、95至99頁）。
  ㈡經警方於當場查扣參與人丙○○所有之自用小客車上，採集車
    內煙蒂上所存指紋之檢驗結果，核與被告阮英秀及陳國越之
    指紋相符，而方向盤、排檔桿上所採集之指紋為被告阮英秀
    所有，有嘉義縣警察局竹崎分局111年6月28日嘉竹警偵字第
    1110010852號函暨內政部警政署刑事警察局111年6月20日刑
    生字第1110061476號鑑定書、刑事案件證物採驗紀錄表、嘉
    義縣警察局現場勘察採證報告、扣案物及採證照片、自用小
    客車照片、臺灣嘉義地方檢察署鑑定許可書、嘉義縣警察局
    現場證物清單、實驗室證物清單、嘉義縣警察局竹崎分局扣
    押物品清單各1份、勘察採證同意書2紙、（見偵卷一第263
    至264、265至332、335至347、353至355頁，偵卷二第27至4
    5頁）在卷可查，是當日被告阮英秀確有駕駛該車搭載被告
    陳國越乙情，應屬可採。另查於駕駛座扶手處所查獲之發票
    交易明細，顯示於111年5月25日晚間8時31分，有在位於彰
    化縣○○鄉○○村○○路00號之台灣中油伸港站加油消費新臺幣（
    下同）1,548元，及於同日晚間8時52分，在位於彰化縣○○鄉
    ○○路○段000號之統一超商巨航門市購買酒精擦濕巾、快篩試
    劑、口香糖、遊戲點數等，共消費1,459元，有台灣中油股
    份有限公司油品行銷事業部台中營業處111年10月12日中彰
    零發字第11110748160號（見本院訴字卷第136之3至136之5
    頁）、統一超商股份有限公司111年10月13日刑事陳報狀（
    見本院訴字卷第137頁）各1份附卷可查，對此，被告阮英秀
    供承當日有前往加油；被告陳國越供承當日有拿被告阮英秀
    提供之現金1千元至統一超商購物乙節（見本院訴字卷第112
    、120頁），依發票消費時間僅差距21分鐘且地理位置相近
    ，可知被告二人於上開時間應係一同行動。故被告陳國越辯
    稱被告阮英秀係於晚上10時才接到他云云（見本院訴字卷第
    119至120頁）及被告阮英秀辯稱該統一超商發票係其幫女友
    取貨及不知道車上口香糖誰購買云云（見本院訴字卷第114
    頁），與事實不符，不足採信。
  ㈢被告二人所載運共犯「阿勇」及Α男所竊取如附表一編號1至6
    所示之物原係位於阿里山事業區第28、33林班地內，為森林
    主產物「臺灣扁柏」，屬貴重木之樹種，業據行政院農業委
    員會104年7月10日農林務字0000000000號公告在案，且總計
    6塊，共重130公斤，換算材積共0.155立方公尺，被害藝品
    價值達1,040,000元，業據證人即嘉義林區管理處奮起湖工
    作站技術士丁○○於警詢及偵查中之證述（見警卷第14至15頁
    ，偵卷二第67至69頁）、技正王光仁於偵查中之證述明確（
    見偵卷二第69頁），及有嘉義林區管理處奮起湖工作站111 
    年5 月26日臺灣扁柏盜伐案被害材積表（見警卷第33頁）、
    阿里山事業區第28、33林班樹頭盜伐位置圖5紙、森林被害
    報告書、阿里山事業區第28、33林班國有林產物處分實際被
    害材積價金查定書4紙、阿里山事業區第28、33林班臺灣扁
    柏被害木材積調查表、阿里山事業區第28、33林班臺灣扁柏
    實際被害材積調查表、111年5月25日查獲臺灣扁柏贓木材積
    調查表、阿里山事業區第33林班臺灣扁柏被害木材積調查表
    、阿里山事業區第33林班臺灣扁柏實際被害材積調查表、森
    林被害報告(處理)單（見偵卷一第217至235頁、第241至245
    頁、第255至257頁）、行政院農業委員會104年7月10日農林
    務字第0000000000號公告（見本院訴字卷第63至66頁）各1
    份存卷可考。上揭部分事實，堪以認定。
  ㈣被告阮英秀之主觀犯意部分：
  ⒈查被告阮英秀前因於110年8月16日及同年8月23日駕駛車牌號
    碼0000-00號自用小客車前往南投縣仁愛鄉山區之國有林班
    地內，盜伐、載運國有一級貴重林木紅檜至彰化縣伸港鄉彰
    新路7段464巷527號交由木藝品加工場收受、銷贓等情涉犯
    森林法、刑法竊盜罪等罪嫌，經警移送至臺灣南投地方檢察
    署檢察官偵辦中，有內政部警政署保安警察第七總隊刑事警
    察大隊刑事案件報告書（見偵卷二第119至124頁）及臺灣高
    等法院被告前案紀錄表（見本院訴字卷第21頁）各1份，觀
    諸被告阮英秀所有經本案扣案之行動電話中存有警方查獲越
    南籍人在阿里山盜伐竊取珍貴木材之新聞截圖畫面、GOOGLE
    翻譯軟體譯有警察成立專案小組至國有林班地查緝山老鼠之
    畫面，及「指南針APP」標記有三個均屬南投座標位置之畫
    面，有本院勘驗筆錄及行動電話畫面翻拍照片（見本院訴字
    卷第190至192、222至223、239、240、242至247、251至253
    頁），可知被告阮英秀於本案並非第一次駕車上山，不僅善
    用定位座標功能駕車前往國有林班地，亦知悉國有林班地內
    之樹木多為具有經濟價值之貴重木。倘若「阿勇」僅為上山
    採茶，其上下班之交通問題應由僱請採茶之雇主負責，且採
    茶工作有賴白天日照充足方可進行，豈有需到晚上12點才結
    束之可能？是其所辯僅受「阿勇」所託從彰化至嘉義上山載
    他下班云云，顯不足採信。
  ⒉另就被告阮英秀當日取車過程部分，參以被告阮英秀於警詢
    時稱：「阿勇」聯絡一台白牌司機來接我跟陳國越，我將手
    機拿給司機，司機就載我到雲林縣斗六市，然後「阿勇」叫
    我晚上12點上山並發送位置訊息給我云云（見警卷第4頁）
    ；於本院準備程序中改稱：「阿勇」當天有叫車來接我，叫
    人來彰化接我到斗六，詳細地址我不知道，「阿勇」沒有給
    我地址，司機來載我時就直接帶我到斗六車子停放地方，載
    我的越南男性跟我說鑰匙在車子裡面，進去就可以開云云（
    見本院訴字卷第111頁），前後所述不一，啟人疑竇。衡情
    ，「阿勇」既要委託白牌計程車司機自彰化接送被告阮英秀
    到雲林斗六取車，何不直接提供車資請司機上山接送下山即
    可，豈需先向參與人丙○○借車，再請白牌計程車司機前往他
    縣接送後再到雲林斗六取車後，等晚上12點多再駕車上山接
    送，如此大費周章？況經本院勘驗被告阮英秀扣案之行動電
    話內下載有「車麻吉」之APP，有行動電話翻拍照片（見本
    院訴字卷第216、218、257頁）存卷可佐，可知其有使用「
    車麻吉」之習慣，可自行叫車，無需「阿勇」代為叫車之必
    要，是其所述係由「阿勇」叫白牌計程車司機前往接送取車
    乙節，確屬可疑。
  ⒊再參以被告阮英秀自承沒有駕照，與「阿勇」在越南小吃店
    喝酒認識，僅為一般朋友，沒有很熟，沒有一起出去玩過等
    語（見本院訴字卷第31、111頁），足見被告與「阿勇」之
    間並無特殊情誼，何需甘冒無照駕駛隨時有遭查獲之風險，
    並特地由彰化前往雲林取車後，再去彰化搭載陳國越，待至
    晚間12點時，駕駛長達2小時之長途車程，僅為接送不甚熟
    識友人下班之可能？是以，從被告阮英秀上開種種之客觀行
    為，可以證明被告阮英秀所述係受「阿勇」指示前往取車乙
    節，不足採信。是以，其與被告陳國越駕車上山係為分工載
    運竊取具有一定經濟價值之貴重木材之意圖甚明，否則當不
    會如此避人耳目耗費「時間」與「金錢」僅為深夜凌晨載送
    他人下山或不具有價值之木頭，益徵被告阮英秀主觀上對於
    竊取之木頭係有高經濟價值之貴重木者知之甚詳。
  ㈤就被告陳國越之主觀犯意部分：
  ⒈就被告陳國越所述被告阮英秀駕車搭載之過程部分，於偵查
    中稱：被告阮英秀說一個人要上山接朋友上山會怕，找我一
    起上開比較不會無聊，之後就在同日晚間10時30分到彰化我
    住處載我云云（見偵卷一第39頁）；於本院準備程序中改稱
    ：當天被告阮英秀是去撞球的地方載我，我那天是去彰化工
    作，老闆去我家帶我去工作場地，我坐計程車到撞球場，阮
    英秀跟我聯絡後我就在那邊等他，撞球場在菜市場附近，我
    對彰化不熟，這間撞球場是越南人開的，我跟計程車說我要
    到彰化和美的菜市場，到菜市場後我就到撞球場，當天阮英
    秀到撞球場接我是晚上10點云云（見本院訴字卷第118頁）
    ，不僅就被告阮英秀駕車至何處搭載乙節已有不一，亦與被
    告阮英秀警詢所述係由「阿勇」叫白牌計程車搭載其與陳國
    越乙節相互矛盾，就搭載時間亦與統一發票上顯示之消費時
    間為當日晚間8時52分許儼然不同，均難以盡信。衡情，被
    告陳國越自承與被告阮英秀是在逃逸期間在工程工作認識，
    認識僅有半年，在臺灣與事後取得臺灣籍之越南女子交往並
    育有1名不到2歲之未成年子女等語（見本院訴字卷第116至1
    17頁），被告陳國越既有不到2歲之子女需照顧，何以願意
    自下班後在人生地不熟之彰化撞球場，等待僅認識半年之同
    鄉到晚間10點，再陪該同鄉友人前往車程需2小時之山上，
    而不回家照顧妻小？且其係有家室之人，何需在半夜與不甚
    熟識之友人上山去玩？又深夜上山路途遙遠又危險，究有何
    可玩樂？且到指定地點後亦未下車玩樂即逕行下山，其所述
    在在均有違常情。
  ⒉再者，臺灣山區國有林地內有「臺灣扁柏」等珍貴樹種，經
    濟及生態價值甚高，常為山老鼠等盜伐林木者覬覦之目標，
    而甘冒重刑之風險上山竊取後載運下山高價變賣牟利，此業
    經新聞報章等大眾媒體歷年多次報導，應為一般人所熟知，
    被告陳國越於本院訊問中亦自承有在報紙上看過竊取森林主
    產物之新聞（見本院聲羈卷第40頁），被告陳國越於案發當
    時已年滿31歲，且為逃逸越南籍移工，智識正常，為具有工
    作經驗及社會歷練之成年人，對此自應有所知悉，其與被告
    阮英秀於深夜時分不辭山路崎嶇難行，摸黑涉險跋涉至山區
    深林內，顯對其上山係載送具有一定經濟價值之貴重木材有
    所認識。況且觀諸查獲車輛照片（見警卷第48至49頁）可知
    ，放置木塊及揹架之後車廂與前座空間相通，且當時車窗並
    無打開，衡以國有林班地內之貴重木材本具有特殊香氣，為
    本院職權所知悉之事，被告陳國越稱當時有開門坐到車後面
    等語（見本院訴字卷第119頁），此與被告阮英秀所述被告
    陳國越並無下車，僅自副駕駛座跨到後座乙節（見本院訴字
    卷第113頁）已有不符，姑且不論被告陳國越究有無下車，
    其既有所移動座位且乘坐在車內，自應可以看見共犯「阿勇
    」及Α男在搬運木材上車及放置揹架，亦可聞到搬上車上之
    木材具有一定香氣，且於搬運重達共130公斤之木材上車期
    間，應能感受到車體晃動及乘載重物下沈之情形，足以證明
    被告陳國越知悉共犯「阿勇」及Α男等人竊取者為貴重木。
  ㈥就參與人丙○○提供車輛之主觀上為幫助部分：
  ⒈被告二人所駕駛之上開車輛，係於案發前約10日之111年5月1
    6日始登記於參與人丙○○名下，酌以參與人丙○○於警詢時稱
    ：其名下登記有車牌號碼0000-00號自用小客車，借給一名
    越南籍綽號「阿勇」男子，他於111年5月23日約下午4至5時
    許，到我工作越南小吃店（雲林縣○○市○○路000號）來找我
    ，跟我說要借一下我的車，我沒問他什麼時候還，直接把車
    子鑰匙給阿勇，告訴阿勇車停在7-ELEVEN福懋門市旁邊的巷
    子內（雲林縣斗六市石榴路224巷路旁），我就叫阿勇自己
    去開車，然後隔2、3天後阿勇都沒有聯繫我，我就去那邊找
    ，也沒看到我的車子。阿勇真實姓名年籍資料我不知道，我
    都是以通訊軟體FACEBOOK MESSENGER連繫，他通訊軟體FACE
    BOOK MESSENGER之名字為「TIENG DUNG」；我是在越南小吃
    店認識阿勇，認識約半年，普通朋友，關係一般，我們只是
    吃東西認識；因我們已經認識約半年，他看起來也很老實，
    他跟我借車子，我覺得不會怎樣，所以就借給他；沒有收取
    金錢或相當對價關係之財物等語（見偵卷一第377頁），於
    本院審理中稱該車以25萬元購入等語（見本院訴字卷第207
    至208頁），參與人丙○○既然僅認識「阿勇」約半年，且僅
    為普通朋友，甚至不知「阿勇」之真實姓名年籍，竟願意無
    償出借其甫過戶之自用小客車給來路不明之「阿勇」？且其
    出借車輛後亦無要求何時歸還，甚至於發現該車未停放回原
    位時，亦無立即報警處理？其所述自啟人疑竇。
  ⒉本案經警於111年7月15日在雲林縣○○市○○○街000號拘提參與
    人丙○○到案說明，就警方於上開車輛內扣得放置於如附表二
    編號3所示IPHONE牌行動電話1支(玫瑰金色，無SIM卡)手機
    保護殼內之門號「0000000000」SIM卡1枚部分，參與人丙○○
    陳稱係其委託訴外人陶玉梅為其申辦，且在阿勇借車前，就
    將這張卡門號放在車牌號碼0000-00號自用小客車上，阿勇
    才將我車子開走等語（見偵卷一卷第380頁），經本院當庭
    勘驗被告阮英秀所有供本案用以聯繫共犯之行動電話簡訊中
    ，於111年5月17日接收帳號「tucoc8890@icloud.com」以越
    南文傳送三封簡訊，經本院請通譯當庭翻譯後內容為「老公
    正在安裝SIM卡這支手機」、「不知道是什麼不能使用不能
    打」、「SIM卡945在哪裡」等文字，有訊息畫面翻拍照片及
    本院勘驗筆錄（見本院訴字卷第192、254頁）在卷可稽，可
    知當時門號「0000000000」SIM卡1枚應在被告阮英秀持有中
    ，且使用帳號「tucoc8890@icloud.com」之人應為女性，既
    然使用上開帳號傳送簡訊之人知悉該門號之存在，且為女性
    ，合理推論該人即為託人辦理門號「0000000000」SIM卡並
    曾持有過該門號SIM卡之參與人丙○○。至被告阮英秀雖辯稱
    該簡訊為其女友傳送，並在本院提示該簡訊畫面翻拍照片上
    勾選，惟經本院提示該簡訊下方一則由暱稱「Xinh Ha」傳
    送之簡訊內容及該帳號之詳細資料，並詢問是否為其女友時
    ，被告阮英秀立即改稱該簡訊亦為其女友，有本院審理筆錄
    及翻拍照片（見本院訴字卷第201、279頁），其前後所述已
    有不一，參以暱稱「Xinh Ha」帳號顯示之人頭照與該行動
    電話相簿內及行動電話桌面背景照片所示之女子為同一人，
    應為被告之女友無訛，顯見上一則傳送詢問「945在哪裡」
    簡訊之帳號並非為其女友，被告阮英秀對此有所隱瞞，自有
    迴護傳送該簡訊之人即當時審理程序在場之參與人丙○○之用
    意。
  ⒊佐以被告阮英秀駕駛用以載運本案貴重木使用之車輛所有權
    人為參與人丙○○，而丙○○委託陶玉梅所申辦之門號「000000
    0000」號SIM卡1枚亦在被告阮英秀管領上開車輛期間在車上
    被搜得，且在被告阮英秀所有之行動電話中，有接收詢問「
    945」SIM卡下落之簡訊，有勘驗筆錄及行動電話畫面翻拍照
    片（見本院訴字卷第191至192、279頁）存卷可佐，可知被
    告阮英秀對於參與人丙○○託人申辦之上開門號SIM卡乙事自
    屬知情，且該門號SIM卡當時係在被告阮英秀持有中，加上
    被告阮英秀所述由「阿勇」叫司機載其取車之過程尚不足採
    信，足見被告阮英秀與參與人丙○○間應有相互聯絡之管道，
    否則在被告阮英秀於111年5月25日前往取車時，「阿勇」人
    已在山上，礙難想像「阿勇」有甘冒將車鑰匙放置停在路邊
    之車上，而使他人有逕行開走之風險。是以當時應由被告阮
    英秀自行與參與人丙○○聯絡取車事宜。綜上，參與人丙○○不
    僅提供本案載運貴重木材之重要交通工具給被告等人使用，
    甚至提供其特地委由他人申辦門號「0000000000」SIM卡1枚
    給本案被告阮英秀或共犯等人使用，則參與人丙○○主觀上具
    有幫助被告等人涉犯森林法案件之意圖灼然（另告發於後）
    。
  ㈦按共同正犯之成立，祇須具有犯意之聯絡及行為之分擔，既
    不問犯罪動機起於何人，亦不必每一階段犯行，均須參與，
    若在合同意思範圍內，相互利用他人之行為，以達其犯罪之
    目的，且分擔犯罪行為之一部，即應對於全部所發生之結果
    共同負責（最高法院34年上字第862號判例意旨參照）。查
    本件被告二人雖未親自實施竊取森林主產物犯行，惟依本案
    犯罪型態，犯行各階段均需有人分工，方能遂行竊取森林主
    產物之犯罪目的。查共犯「阿勇」、「Α男」等人先自第28
    、33林班地將本案之臺灣扁柏6塊背運至石夢谷步道附近，
    嗣由被告二人駕車載運離開，當共犯「阿勇」、「Α男」將
    上開木頭背運上車時，被告二人對於其等竊取森林主產物欲
    搬運下山至特定地點等情，主觀上已知悉，且各該扁柏木塊
    體積非小、重量非輕，且共犯「阿勇」、「Α男」早已自行
    上山，自非有搭乘被告二人駕駛車輛下山之必要，顯見共犯
    「阿勇」、「Α男」並非僅以前揭自用小客車供其等代步，
    而係為搬運贓物才使用車輛，亦即需待被告二人駕車載運，
    始能完成全部之犯罪計畫。故被告二人將該臺灣扁柏6塊載
    運離開現場，其所參與者，係屬建立持有支配關係之竊盜構
    成要件行為。況共同正犯之成立，祇須具有犯意聯絡及行為
    分擔，不必每一階段犯行，均經參與為必要，於竊盜犯罪行
    為繼續中，基於共同犯罪之意思參與其事，則為相續之共同
    正犯，無礙於共同正犯之成立。故被告二人駕駛上開自用小
    客車前往會合接送共犯「阿勇」、「Α男」下山並將扁柏搬
    運上車，其與共犯「阿勇」、「Α男」顯係就竊取扁柏犯行
    ，形成共同之犯罪意思，並據而分工合為共同性之實行無訛
    ，其就本件結夥二人以上為搬運贓物使用車輛竊取森林主產
    物貴重木犯行，與其他共犯相互之間顯有犯意聯絡及行為分
    擔甚明，自難辭共同正犯之罪責。
  ㈧綜上所述，被告二人上開所辯，均屬臨訟卸責之詞，不足採
    信。本件事證明確，被告上開犯行堪以認定，應依法論科。
三、論罪科刑：
  ㈠按森林法竊盜罪為刑法竊盜罪之特別法，依特別法優於普通
    法原則，自應優先適用森林法竊盜罪處斷；又按森林係指林
    地及其群生竹、木之總稱。而所謂森林主產物，依國有林林
    產物處分規則第3條第1款之規定，係指生立、枯損、倒伏之
    竹木及餘留之根株、殘材而言。是森林主產物，並不以附著
    於其生長之土地，仍為森林構成部分者為限，尚包括已與其
    所生長之土地分離，而留在林地之倒伏竹、木、餘留殘材等
    ，至其與所生長土地分離之原因，究係出於自然力或人為所
    造成，均非所問（最高法院92年第17次刑事庭會議決議、最
    高法院93年台上字第860號判例參照）。次按森林法第52條
    第3項規定「第一項森林主產物為貴重木者，加重其刑至二
    分之一」，係犯罪類型變更之個別犯罪行為予以加重，當屬
    刑法分則加重之性質而成為另一獨立之罪，該罪名及構成要
    件與常態犯罪之罪名及構成要件應非相同，有罪判決自應諭
    知該罪名及構成要件；又森林法第52條第4項規定「前項貴
    重木之樹種，指具高經濟或生態價值，並經中央主管機關公
    告之樹種」，查臺灣扁柏經行政院農業委員會於104年7月10
    日公告列為森林法第52條第4項所定貴重木之樹種，有行政
    院農業委員會已於104年7月10日以農林務字第0000000000號
    函在卷可參，是本案被告二人及「阿勇」、「Α男」等人所
    竊取森林主產物之臺灣扁柏為貴重木無訛。而被告二人對於
    所竊取之木材係具有高經濟價值之貴重木有所知悉即可，不
    以確知該木材經中央主管機關公告為貴重木之樹種及名稱為
    必要（最高法院110年度台上字第3292號判決意旨參照）。
  ㈡森林法第52條第1項第6款規定竊取森林主、副產物，為搬運
    贓物，使用牲口、車輛、船舶或有搬運造材之設備者，加重
    處罰，旨在阻止宵小利用易於搬移、運送之設備，助益其搬
    運贓物脫離現場，以遂其盜取森林產物之目的，資以杜絕森
    林之濫採行為。其所處罰者，係竊取森林主（副）產物，而
    利用設備載運贓物脫離現場之行為，故舉凡足供助益行為人
    搬移、運送贓物之牲口、車船等一切設備，均屬該條文規範
    之範疇（最高法院100年度台上字第1368號判決意旨參照）
    。查被告二人駕駛上開自用小客車上山前往指定地點載運扣
    案之臺灣扁柏，則使用該車輛之目的顯然係為搬運上開贓物
    無疑。
  ㈢核被告二人所為，均係犯森林法第52條第3項、第1項第4款、
    第6款之結夥二人以上為搬運贓物使用車輛竊取森林主產物
    貴重木罪。至犯森林法第52條第1項之罪而兼具數款加重情
    形時，因竊取行為祇有一個，仍祇成立一罪，尚非法條競合
    或犯罪競合（最高法院69年台上字第3945號判例參照），是
    被告二人所為雖兼具該罪數款加重情形，惟僅有一竊取行為
    ，只成立一罪。
  ㈣被告二人與真實姓名年籍不詳、綽號「阿勇」之越南籍成年
    男子及真實姓名年籍不詳之越南籍成年男子即「Α男」間，
    具有犯意聯絡及行為分擔，應論以共同正犯。復因「結夥」
    本質即為共同正犯，是本件判決主文欄自無再加列「共同」
    記載之必要，附此敘明。
  ㈤森林法第52條之加重竊取森林主產物（貴重木）罪，為刑法
    第320條第1項竊盜罪、第321條第1項加重竊盜罪之特別規定
    ，依特別法優於普通法之原則，就被告二人所犯竊盜犯行，
    均應優先適用森林法之規定處斷。
  ㈥刑之加重部分：
    被告二人所犯上開之罪，因所竊取之森林主產物為貴重木之
    樹種，依同條第3項規定，均應加重其刑。
  ㈦爰以行為人責任為基礎，審酌被告二人身為越南籍人士，因
    移工身分來台，未能安分守己工作，擅離職守成為逃逸移工
    ，竟不思以正當方式賺取財物，知悉臺灣扁柏為我國森林貴
    重木，僅為一已私利，蔑視我國國家對森林資源之保護，無
    視我國每年部署大量警力埋伏查緝盜伐集團所付出之社會成
    本及人力資源，竟仍無照駕駛車輛接送同鄉之逃逸外勞肆無
    忌憚盜取我國臺灣貴重木材，使大自然已孕育數百年之珍貴
    資源及國土嚴重遭受破壞，且該貴重木材一旦遭到砍伐後已
    無法繼續生長，對於我國環境生態破壞程度甚鉅，甚至在我
    國員警執行攔查勤務時，同車共犯駕車逃逸，妨害員警執行
    職務，輕蔑我國公權力，且自查獲迄今對於案情避重就輕，
    多有隱瞞，犯後態度不佳，應予嚴懲；審酌本案犯罪所得業
    經合法發還被害機關，此部分所生損害稍已降低，考量被告
    阮英秀為主要聯繫及駕駛車輛搭載共犯者、被告陳國越僅協
    助上山載運等之犯罪行為分擔內容、涉案情節程度，兼衡被
    告阮英秀自述高中畢業之智識程度，來臺灣迄今已4年半，
    之前在越南及臺灣均在工廠工作，剛來臺灣工作時月薪1萬5
     、1萬6千元不等，逃逸後工作收入不固定，每月約3、4萬
    元，身體狀況正常，在越南已婚，有一名5歲之未成年子女
    ，在臺灣有一個女朋友丁氏河之家庭生活經濟狀況；被告陳
    國越自述為高中畢業之智識程度，自104年來臺迄今，在越
    南已婚，有兩名子女，剛來臺灣工作時月薪約1萬1千至1萬2
    千元不等，逃逸後每月賺取4萬多元，身體狀況正常，在臺
    灣有一個越南籍女朋友並生有一名子女之家庭生活經濟狀況
    、及被告二人係利用駕駛車輛接送盜伐成員下山之犯罪手段
    、嘉義林區管理處奮起湖工作技術士丁○○表示加重刑期，因
    被害木根遭裁切後就會死亡等語（見偵卷二第69頁），檢察
    官就被告阮英秀求處有期徒刑5年稍嫌過重，另就被告陳國
    越表示依法判決（見本院訴字卷第205頁）等一切情狀，暨
    森林法第52條第1項係1年以上7年以下有期徒刑之法定刑（
    中度刑為有期徒刑4年，另依同條第3項分則加重），爰各量
    處如主文所示之刑，以示懲儆，亦無畸重。
  ㈧併科罰金部分之說明：
    犯第50條第1項、第2項之罪而有下列情形之一者，處1年以
    上7年以下有期徒刑，併科新臺幣100萬元以上2,000萬元以
    下罰金：、結夥二人以上或僱使他人犯之。六、為搬運贓
    物，使用牲口、船舶、車輛，或有搬運造材之設備；第一項
    森林主產物為貴重木者，加重其刑至二分之一，森林法第52
    條第1項第4款、第6款、第3項分別定有明文。參酌本案被告
    阮英秀、陳國越、「阿勇」及「Α男」共同竊取之臺灣扁柏
    山價為13,894元、藝品價值高達1,040,000元（見偵卷第33
    頁），及被告阮英秀、陳國越之犯罪情節、犯罪手段，併科
    被告阮英秀罰金為150萬元、被告陳國越罰金為120萬元，上
    開罰金總額縱以最高之折算標準即3,000元折算勞役1日，亦
    已逾1年之日數，應依刑法第42條第5項規定，併諭知如易服
    勞役，以罰金總額與1年之日數比例折算。
四、沒收部分：
  ㈠供犯罪所用、犯罪預備之物或犯罪所生之物，屬於犯罪行為
    人者，得沒收之。但有特別規定者，依其規定，刑法第38條
    第2項定有明文。又犯本條之罪者，其供犯罪所用、犯罪預
    備之物或犯罪所生之物，不問屬於犯罪行為人與否，沒收之
    ，森林法第52條第5項亦有明定。森林法第52條第5項之「義
    務沒收」，自屬前揭刑法第38條第2項但書之特別規定，故
    合於森林法第52條第5項要件之扣案物，自應依義務沒收之
    規定宣告沒收。
  ㈡供犯罪所用之物：
    扣案如附表二編號2所示IPHONE廠牌行動電話1支(黑色，搭
    配0000000000號門號SIM卡1枚)，為被告阮英秀所有，用以
    與同案被告陳國越及共犯「阿勇」等聯絡使用；如附表二編
    號3至5所示之行動電話2支及其上所附之SIM卡1枚，均係在
    被告駕駛之車輛上所扣得，雖無密碼可登入行動電話內，因
    被告陳國越否認為其所有（見本院訴字卷第120頁），可合
    理推論應為現場逃逸之「阿勇」及「Α男」所有，而被告阮
    英秀是透過手機與「阿勇」聯絡，可知該2支手機及SIM卡應
    為共犯供本案犯罪使用；如附表二編號6所示之揹架2個，則
    為共犯「阿勇」及「Α男」將扣案之扁柏搬運至與被告阮英
    秀會合地所用之物，上開扣案如附表編號2至6所示之物，既
    為被告二人或共犯犯本案犯罪所用，揆之前開說明，不問屬
    於犯罪行為人與否，均應依森林法第52條第5項規定宣告沒
    收。
  ㈢犯罪所得部分：
    次按犯罪所得，屬於犯罪行為人者，沒收之；於全部或一部
    不能沒收或不宜執行沒收時，追徵其價額；犯罪所得已實際
    合法發還被害人者，不予宣告沒收或追徵；宣告前二條之沒
    收或追徵，有過苛之虞、欠缺刑法上之重要性、犯罪所得價
    值低微，或為維持受宣告人生活條件之必要者，得不宣告或
    酌減之，刑法第38條之1第1項、第3項、第38條之1第5項、
    第38條之2第2項分別定有明文。有關「犯罪所得」之沒收，
    因森林法並無特別規定，自應適用刑法相關沒收之規定。查
    扣案如附表一所示之臺灣扁柏6塊，均屬被告二人與共犯為
    本案竊盜犯行所共同竊得之物，因該等贓木業已發還嘉義林
    管處，有贓物認領保管單1份（見警卷第34頁）在卷可查。
    此部分之犯罪所得已實際合法發還被害機關，爰不予宣告沒
    收。
  ㈣對參與人沒收部分： 
  ⒈財產可能被沒收之第三人得於本案最後事實審言詞辯論終結
    前，向該管法院聲請參與沒收程序。第三人未為第一項聲請
    ，法院認有必要時，應依職權裁定命該第三人參與沒收程序
    。參與人財產經認定應沒收者，應對參與人諭知沒收該財產
    之判決；認不應沒收者，應諭知不予沒收之判決。前項判決
    ，應記載其裁判之主文、構成沒收之事實與理由。理由內應
    分別情形記載認定事實所憑之證據及其認定應否沒收之理由
    、對於參與人有利證據不採納之理由及應適用之法律。第1
    項沒收應與本案同時判決。但有必要時，得分別為之。刑事
    訴訟法第455條之12第1項、第3項前段、第455條之26分別定
    有明文。
  ⒉經查：扣案之如附表二編號1所示之車輛係參與人丙○○所有，
    有車輛詳細資料報表存卷可查（見警卷第35頁）。而該車係
    供被告等人為搬運贓物系爭貴重木所使用之車輛，屬本案犯
    竊取系爭貴重木之重要交通工具，經本院依職權裁定命第三
    人丙○○參與本案沒收程序（見本院訴字卷第141至142頁），
    保障其程序參與權，參與人於本院審理時就該車沒收乙事表
    示沒有意見等語（見本院訴字卷第207頁），審酌參與人出
    借該車與共犯「阿勇」之過程有違常情，恐涉有幫助被告等
    人竊取臺灣扁柏之犯嫌，業經本院認定如前，考量森林法第
    52條第5項係採絕對沒收，雖有侵害第三人財產權之虞，但
    能使第三人對於出借或租用器具予犯罪行為人，須承擔遭沒
    收之風險，因而有所警惕，進而促使犯罪行為人無法利用此
    一途徑規避責任，使國有森林資源受到保護，有助於立法目
    的達成之立法理由，認宣告沒收乙車，合於該條規範之立法
    目的。故認有依森林法第52條第5項規定宣告沒收之必要。
  ㈤至扣案之其餘物品，則為警方採證所用之物或扣案車輛上所
    採集之物、遺留之物，因僅屬證物性質或與本案無關，均不
    予宣告沒收，附此敘明。
五、驅逐出境部分
　  按外國人受有期徒刑以上刑之宣告者，得於刑之執行完畢或
    赦免後，驅逐出境，為刑法第95條所明定。被告阮英秀、陳
    國越均為越南籍人士，亦皆為逃逸之外籍移工，有內政部移
    民署外人居停留資料查詢（外勞）明細內容各1份（見警卷
    第36至37頁，本院訴字卷第169、173頁）附卷可查，其等於
    非法在臺期間，為本案犯行而受有期徒刑以上刑之宣告，破
    壞我國自然生態、森林資源之維護，法治觀念偏差，對於我
    國社會秩序及國土保育危害甚大，不適宜繼續在我國居住，
    爰依上開規定，諭知被告二人應於刑之執行完畢或赦免後，
    驅逐出境。
六、職權告發：
    按公務員因執行職務知有犯罪嫌疑者，應為告發，刑事訴訟
    法第241 條定有明文。依卷內相關文書資料，可認被告阮英
    秀係使用第三人丙○○出借其所有之上開自用小客車前往搬運
    貴重木，且第三人丙○○所述借與「阿勇」之情節尚有違常情
    ，業經本院認定如前，是本院於審理中因執行職務知悉第三
    人丙○○有幫助被告二人犯本案森林法之犯罪嫌疑，其既未經
    起訴，應由本院依職權告發，由檢察官另行偵辦，末此敘明
    。
據上論斷，應依刑事訴訟法第299條第1項前段（依裁判簡化原則
，僅記載程序法條），判決如主文。
本案經檢察官江炳勳提起公訴，檢察官廖俊豪到庭執行職務。
中　　華　　民　　國　　111 　年　　11　　月　　30　　日
                  刑事第六庭  審判長法  官  王品惠
                                    法  官  郭振杰
                                    法  官  黃美綾
以上正本證明與原本無異。
如不服本判決應於收受判決後20日內向本院提出上訴書狀，並應敘述具體理由；其未敘述上訴理由者，應於上訴期間屆滿後20日內向本院補提理由書（均須按他造當事人之人數附繕本）「切勿逕送上級法院」。告訴人或被害人如對於本判決不服者，應具備理由請求檢察官上訴，其上訴期間之計算係以檢察官收受判決正本之日期為準。　　　　　　　　　　　　　　　　　　 
中　　華　　民　　國　　111 　年　　12　　月　　2 　　日
                                    書記官  李承翰
附錄本案論罪科刑法條：
森林法第52條
（加重竊取森林主、副產物罪）
犯第50條第1項之罪而有下列情形之一者，處1年以上7年以下有
期徒刑，併科贓額5倍以上10倍以下罰金：
一、於保安林犯之。
二、依機關之委託或其他契約，有保護森林義務之人犯之。
三、於行使林產物採取權時犯之。
四、結夥二人以上或僱使他人犯之。
五、以贓物為原料，製造木炭、松節油、其他物品或培植菇類。
六、為搬運贓物，使用牲口、船舶、車輛，或有搬運造材之設備
。
七、掘採、毀壞、燒燬或隱蔽根株，以圖罪跡之湮滅。
八、以贓物燃料，使用於礦物之採取，精製石灰、磚、瓦或其他
    物品之製造。
前項未遂犯罰之。
第一項森林主產物為貴重木者，加重其刑至二分之一，併科贓額
10倍以上20倍以下罰金。
前項貴重木之樹種，指具高經濟或生態價值，並經中央主管機關
公告之樹種。
犯本條之罪者，其供犯罪所用、犯罪預備之物或犯罪所生之物，
不問屬於犯罪行為人與否，沒收之。
附表一：遭盜伐之臺灣扁柏 
編號   樹種   材種  數量 重量 (公斤) 總材積 (m × m × m)  1 臺灣扁柏 角材  1 塊 44 0.05238  2 臺灣扁柏 角材  1 塊 37 0.04405  3 臺灣扁柏 角材  1 塊 19 0.02262  4 臺灣扁柏 角材  1 塊 9 0.01071  5 臺灣扁柏 角材  1 塊 7 0.00833  6 臺灣扁柏 角材  1 塊 14 0.01667       合          計    6 塊 130 0.155  
附表二： 
編號    扣押物名稱及件數      備    註 1 車牌號碼0000-00號自用小客車1輛（含鑰匙1支）  為第三人丙○○所有，供本件犯罪使用，應予沒收。 2 IPHONE廠牌行動電話1支(黑色，搭配0000000000號門號SIM卡1枚)  為被告阮英秀所有，供本件犯罪使用，應予沒收。  3 IPHONE牌行動電話1支(玫瑰金色，無SIM卡)  共犯用以本件犯罪使用，應予沒收。 4 三星牌行動電話1支(搭配0000000000號SIM卡1枚)  共犯用以本件犯罪使用，應予沒收。 5 門號0000000000號SIM卡1枚  為第三人丙○○委託訴外人陶玉梅申辦，且查獲時經放置於扣案IPHONE廠牌玫瑰金色行動電話（即編號3）之保護殼內，供本件犯罪使用，應予沒收。 6 揹架2個  共犯用以本件犯罪使用，應予沒收。 

如不服本判決，應於判決送達後20日內，向本院提出上訴狀。